【裁判字號】    96,易,3956
【裁判日期】    970229
【裁判案由】    竊盜
【裁判全文】
臺灣高雄地方法院刑事判決              96年度易字第3956號
公  訴  人  臺灣高雄地方法院檢察署檢察官
被      告  丁○○
            戊○○
                    （現於臺灣高雄監獄執行中）
上列被告因竊盜案件，經檢察官提起公訴（96年度偵字第26530
號），本院判決如下：
    主  文
丁○○共同竊盜，累犯，處有期徒刑壹年。
戊○○共同竊盜，處有期徒刑陸月，如易科罰金，以新台幣壹仟
元折算壹日。
    事  實
一、丁○○前因施用毒品案件，經本院以94年度訴字第59號判處
    有期徒刑1 年確定，甫於民國95年3 月8 日縮刑期滿執行完
    畢，猶不知悔改。竟與戊○○共同意圖為自己不法之所有，
    而基於竊盜之犯意連絡，先由丁○○向不知情之曾世佟借得
    車牌號碼7M-6533 號自小貨車（係曾世佟向不知情之車主孫
    志龍借得）後，丁○○即於96年7 月8 日下午5 時許駕駛上
    開車輛搭載戊○○，共同前往高雄市○○區○○路801 號「
    高雄市人力發展中心」工地內，由丁○○出資新台幣（下同
    ）1,000 元商請不知情之吊車工人，以吊車之吊具勾吊竊取
    乙○○經營之甲○○○○所有，存放於該工地內之電纜線1
    捆（長度約1,000 公尺，價值約30萬元），並置放於上開自
    小貨車內，得手後，2 人即將上開竊得之電纜線載往高雄縣
    大社鄉觀音山不知名小路旁之某倉庫藏放。嗣甲○○○○員
    工發覺後報警，循線查悉上情。
二、案經甲○○○○乙○○訴由高雄市政府警察局左營分局報請
    臺灣高雄地方法院檢察署檢察官偵查起訴。
    理  由
壹、程序部分
一、按被告以外之人（包括證人、鑑定人、告訴人、被害人及共
    同被告等）於檢察事務官、司法警察官或司法警察調查中所
    為之陳述，與審判中不符時，其先前之陳述具有較可信之特
    別情況，且為證明犯罪事實存否所必要者，得為證據，刑事
    訴訟法第159 條之2 定有明文。本件共同被告戊○○警詢之
    陳述，對被告丁○○之犯行，其性質即屬傳聞證據，而本件
    共同被告戊○○先於警詢中陳稱：本件由其計畫偷竊地點而
    丁○○商借貨車及倉庫並與我共同前往搬運電線，其提議五
    五分贓丁○○有同意，嗣後其將電線卸在倉庫內等語（參警
    卷第5 、6 頁）。嗣於本院準備程序時翻異前詞改稱：在警
    詢時並未陳述要和丁○○五五分贓之事云云（參本院卷第37
    、57頁），經本院於準備程序時當庭勘驗被告戊○○96年7
    月10日警詢錄音帶後又改稱：五五分帳的事係在製作筆錄前
    警察叫其講的，倉庫的事則是警察寫在1 張紙條上叫其講的
    云云（參本院卷第59頁），後於本院審理作證時再改稱：當
    天其毒癮發作，想說趕快做完筆錄可以移送法院，所以才隨
    便講一講云云（參本院卷第83頁），是其於警詢中及本院審
    理時之供述已有前後陳述不符之情形。經本院當庭勘驗被告
    戊○○於96年7 月10日之警詢第3 頁第20行至第4 頁第3 行
    之錄音帶，其中關於被告戊○○是否陳述有向被告丁○○提
    及五五分贓及由被告丁○○商借倉庫一節，勘驗結果顯示：
    (1)詢問過程均有連續錄音；(2)詢問方式為一問一答，且被告
    戊○○對警察所詢問之問題均能針對問題回答，回答語氣音
    調顯示並沒有意識不清之情形；(3)就筆錄內容而言，警員製
    作筆錄之方式雖非逐句逐字記載，惟勘驗過程被告戊○○確
    實有陳述本件由其計畫偷竊地點而丁○○商借貨車及倉庫並
    與我共同前往搬運電線，其提議五五分贓丁○○有同意，嗣
    後其將電線卸在倉庫內等語，有本院勘驗筆錄1 份附卷可稽
    （參本院卷第85～88頁）；再參以員警於96年7 月9 日下午
    6 時53分對被告戊○○進行第一次警詢筆錄製作時，被告戊○○表示精神狀況不好而拒絕夜間訊問；嗣於翌日上午8 時
    35許至11時0 分許，亦即被告已休息約13小時後，再由員警
    進行第二次警詢筆錄製作時，被告戊○○表示願意接受警方
    詢問並製作筆錄，有警詢筆錄2 份附卷可查（見警卷第1～4
    頁），顯見被告戊○○當時精神狀況良好，而無毒癮發作之
    情形；復審酌被告戊○○於警詢中之陳述，係在記憶猶新情
    況下作成，與事實較接近，且尚無時間慮及其陳述對被告丁○○之影響，其陳述應較趨近於真實，反觀其於本院準備程
    序及審理時所辯，不僅前後不一，且自相矛盾，是被告戊○○於警詢中所為之陳述，客觀上應具有較可信之特別情況，
    且亦為證明犯罪事實存否所必要，依上揭規定，其於警詢中
    之證言自有證據能力。
二、按被告以外之人於偵查中向檢察官所為陳述，除顯有不可信
    之情況者外，得為證據，同法第159 條之1 第2 項定有明文
    。本件證人林泰安、曾世佟、孫志龍於檢察官偵查中所為之
    陳述，並無何顯不可信之情況，依上說明，其於偵查中之證
    言自均具有證據能力。
三、按被告以外之人（包括證人、鑑定人、告訴人、被害人及共
    同被告等）於審判外之陳述雖不符刑事訴訟法第159 條之1
    至之4 等4 條之規定，而經當事人於審判程序同意作為證據
    ，法院審酌該言詞陳述或書面陳述作成時之情況，認為適當
    者，得為證據。而當事人、代理人或辯護人於法院調查證據
    時，知有前項不得為證據之情形，而未於言詞辯論終結前聲
    明異議者，視為有前項之同意，刑事訴訟法第159 條之5 定
    有明文。查證人林泰安、曾世佟、孫志龍於警詢時之證述，
    其性質雖屬傳聞證據，且當事人均已知上述證據乃傳聞證據
    ，而未於言詞辯論終結前聲明異議，本院審酌上開證據與本
    案犯罪事實具有關連性且無不當取得之情形，認為以之作為
    本案之證據亦屬適當，揆諸前開規定，上開證人之證言均應
    具有證據能力。
貳、實體部份
一、訊據被告戊○○、丁○○固坦承於上開時、地，由被告丁○○駕駛車牌號碼7M-6533 號自小貨車搭載被告戊○○，2 人
    共同前往「高雄市人力發展中心」工地竊取甲○○○○存放
    於該工地內之電纜線1 捆，並置放於上開自小貨車內後逃逸
    之事實，惟均矢口否認有何共同竊盜之犯行，被告戊○○辯
    稱：上開電纜線是其一人偷竊的，丁○○只是受其雇用開車
    載其前往現場一同搬運電纜線離開，並沒有與其一起偷竊，
    亦不知其搬運電纜線是要竊盜云云；被告丁○○則辯稱：其
    只是要賺取微薄工資才開車搭載戊○○前往搬運電纜線，嗣
    後戊○○要其將電纜線卸在大社鄉○○○○○道路旁後，2
    人隨即離去，是其並未與戊○○一同竊盜，亦不知道戊○○
    是要竊取上開電纜線云云。經查：
（一）被告丁○○於96年7 月8 日下午5 時許駕駛車牌號碼7M-6
      533 號自小貨車（係曾世佟向孫志龍借得）搭載被告戊○○，2 人一同前往高雄市○○區○○路801 號「高雄市人
      力發展中心」工地內，利用不知情之吊車工人，以吊車之
      吊具勾吊乙○○經營之甲○○○○所有，存放於該工地內
      之電纜線1 捆（長度約1,000 公尺，價值約30萬元），並
      置放於上開自小貨車內，得手後，2 人即將上開電纜線載
      往高雄縣大社鄉觀音山某處之事實，業據被告戊○○、丁○○2 人供承不諱，核與證人林泰安、曾世佟、孫志龍於
      警詢、偵查時之證述相符，並有監視器翻拍照片1 張附卷
      可稽，是此部份之事實，應堪認定。
（二）被告戊○○、丁○○2 人雖以前開情詞為辯。惟查，就被
      告戊○○是否有向被告丁○○提及五五分贓及由被告丁○○商借倉庫一節，業據被告戊○○於警詢時證述在卷（參
      警卷第5 、6 頁），雖被告戊○○於本院審理時翻異前詞
      ，改證稱：當日未向丁○○提及五五分贓之事，且上開電
      纜線係卸在大社鄉○○○○路旁某偏僻處，並非倉庫云云
      （參本院卷第82～85頁），然查被告戊○○確於警詢時證
      述其有向被告丁○○提及五五分贓及由被告丁○○商借倉
      庫等語，此經本院當庭勘驗被告戊○○96年7 月10日警詢
      錄音帶屬實，且被告戊○○警詢過程均有連續錄音；詢問
      方式為一問一答，且其對警察所詢問之問題均能針對問題
      回答，回答語氣音調顯示並沒有意識不清等情，亦有上開
      勘驗筆錄在卷可證（參本院卷第85～88頁），反觀被告戊○○先於本院準備程序時陳稱：在警詢時並未證述要和丁○○五五分贓之事云云（參本院卷第37、57頁），經本院
      於準備程序時當庭勘驗其警詢錄音帶後又改稱：五五分帳
      的事係在製作筆錄前警察叫其講的，倉庫的事則是警察寫
      在1 張紙條上叫其講的云云（參本院卷第59頁），末於本
      院審理作證時再改稱：當天其毒癮發作，想說趕快做完筆
      錄可以移送法院，所以才隨便講一講云云（參本院卷第83
      頁），是其於本院之供述、證述，不僅前後不一，且相互
      矛盾，已難採信，且被告戊○○於製作警詢筆錄前已休息
      約13小時，其並表示願意接受警方詢問並製作筆錄之事實
      ，有警詢筆錄2 份附卷可查（見警卷第1 ～4 頁），顯見
      其於製作警詢筆錄時精神狀況良好，而無毒癮發作之情形
      ，且於警詢中之陳述，係在記憶猶新情況下作成，與事實
      較接近，且尚無時間慮及其陳述對被告丁○○之影響，其
      陳述應較趨近於真實，故應以其於警詢時之證述為可採，
      是被告戊○○於本院審理時所為之上開證述，顯有附和被
      告丁○○所辯而刻意迴護之情，其上開證詞自難執為有利
      被告丁○○之依憑。
（三）再者，依被告2 人於本院審理中所辯，被告丁○○係受被
      告戊○○雇用方借車前往該工地搬運電纜線，嗣後並將該
      電纜線卸在高雄縣大社鄉○○○○路某偏僻處云云。惟查
      ，被告戊○○於搬運當天並未給付任何報酬予被告丁○○
      之事實，業據其2 人於本院審理時供承在卷（參本院卷第
      38、42頁），而被告2 人在上開工地搬運電纜線時，因電
      線太重其2 人無法搬動，遂由丁○○出資1,000 元商請不
      知情之吊車工人將電纜線吊上被告2 人之上開車輛等情，
      亦據被告戊○○於警詢時證述在卷（參警卷第4 頁），而
      被告丁○○於前往該工地吊取電線時即已知悉所載運之物
      品為電纜線一節，亦據被告戊○○於本院審理時證述在卷
      （參本院卷第84頁）。衡之常理，被告丁○○既受被告戊○○所雇方借車出力以賺取微薄工資，然其竟於搬運完成
      之時未向被告戊○○索取工資，亦未向其討回先行支付之
      拖吊費1,000 元，此即與常理不合；且被告丁○○於警詢
      時亦自承：其本身與被告戊○○並無聯絡方式，只是碰巧
      當天遇上，且其未有貨車或從事相關行業等語（參警卷第
      10頁），則被告丁○○既無被告戊○○之聯絡方式，則日
      後又如何向被告戊○○索取工資？況其本身並無貨車或從
      事貨車等相關行業，尚需花費心力向他人借用車輛以完成
      載運電線之工作，而天底下寧有為一不熟識之人辛苦做嫁
      而毫無所得之理？又被告丁○○既知悉所載運之物品係工
      地之電纜線，倘真如其所辯，係將電纜線卸在觀音山區○
      路之偏僻處，則一般具有通常社會生活經驗之人對於將工
      地之電纜線卸在山區無人看管之偏僻處此一不合理之處，
      理應有所存疑，然其竟毫無所疑，此亦與常情有違，足見
      被告2 人對竊取電纜線之事應有犯意聯絡，且係將電纜線
      載運至某倉庫藏放之情，應可確認。故被告2 人辯稱：被
      告丁○○係受被告戊○○雇用方借車前往該工地搬運電纜
      線，嗣後並將該電纜線卸在高雄縣大社鄉○○○○路某偏
      僻處，是被告丁○○不知係竊盜，其並未參與其事云云，
      均無可採。
（四）綜上所述，被告戊○○、丁○○所辯上揭情節均不可採信
      ，其2 人共同涉犯竊盜之犯行，均堪認定。
二、核被告2 人所為，均係犯刑法第320 條第1 項之普通竊盜罪
    。其2 人就前開竊盜犯行，有犯意聯絡及行為分擔，均為共
    同正犯。又被告丁○○前因施用毒品案件，經本院以94年度
    訴字第59號判處有期徒刑1 年確定，甫於95年3 月8 日縮刑
    期滿執行完畢等情，有臺灣高等法院被告前案紀錄表1 份在
    卷可參，其於有期徒刑執行完畢後5 年內，再故意犯本件有
    期徒刑以上之罪，為累犯，應依刑法第47條第1 項之規定加
    重其刑。爰審酌被告2 人不思循正當工作以獲致財物維生，
    竟為圖私利，侵害他人之財產安全，惡性非輕；且被告丁○○自始至終均矢口否認犯行，態度不佳；被告戊○○僅坦承
    部分犯行，否認有共同竊盜犯行，難見確有悔意；及其2 人
    參與本案之輕重程度，所竊取之財物價值甚鉅，目前尚未返
    還告訴人，或與告訴人達成和解等一切情狀，分別量處如主
    文所示之刑，並考量本件被告戊○○係高職肄業，家庭經濟
    狀況勉持等情，就其所處之刑諭知如主文所示之易科罰金折
    算標準，以資懲儆。
據上論斷，應依刑事訴訟法第299 條第1 項前段，刑法第28條、
第320 條第1 項、第47條第1 項、第41條第1 項前段，刑法施行
法第1 條之1 ，判決如主文。
本案經檢察官丙○○到庭執行職務。
中    華    民    國    97    年     2    月    29    日
                  刑事第十七庭  審判長法  官  洪能超
                                      法  官  陳思帆
                                      法  官  王俊彥
以上正本證明與原本無異。
如不服本判決應於收受本判決後10日內向本院提出上訴書狀，並
應敘述具體理由，如未敘述上訴理由者，應於上訴期間屆滿後20
日內補提理由書狀於本院（均須按他造當事人之人數附繕本）「
切勿逕送上級法院」。
中    華    民    國    97    年    2     月    29    日
                                      書記官  鄭永媚
附錄本案論罪法條：
中華民國刑法第320條
（普通竊盜罪、竊佔罪）
意圖為自己或第三人不法之所有，而竊取他人之動產者，為竊盜
罪，處5 年以下有期徒刑、拘役或5 百元以下罰金。
意圖為自己或第三人不法之利益，而竊佔他人之不動產者，依前
項之規定處斷。
前二項之未遂犯罰之。


司法院資訊處製作；財團法人民間司法改革基金會備份。
